臺灣高等法院刑事裁定
111年度聲再字第489號
再審聲請人
即受判決人  黃富田


上列聲請人即受判決人因詐欺案件，對於本院106年度上易字第1
704號，中華民國107年2月6日第二審確定判決（原審案號：臺灣
新竹地方法院104年度易字第420號），聲請再審，本院裁定如下
：
    主  文
再審之聲請駁回。 
    理  由
一、聲請意旨略以：
　㈠原判決所憑證人廖金鐘之下列證言已證明其為虛偽者：原判
    決採證人廖金鐘之證詞，認定聲請人黃富田對證人廖金鐘之
    詐騙金額為：於101年6月25日高達新臺幣（下同）395萬元
    ；於101年7月17日高達300萬元；101年7月23日至同年月27
    日高達473萬，原判決附表二證人廖金鐘之匯款紀錄：於101
    年6月25日僅匯28萬2000元；於101年7月17日並無匯款紀錄
    ；於101年7月23日至同年月27日，合計之匯款金額為149萬1
    000元，與證人廖金鐘於警詢證稱其在該期間內計匯款473萬
    元相去甚遠。此外，於101年6月25日借款400萬元之月息為2
    4萬，證人廖金鐘竟稱為5萬元；於101年7月17日借款300萬
    元之月息為18萬，證人廖金鐘竟稱其分文未扣，於101年7月
    23日至同年月27日，證人廖金鐘稱聲請人未付分文利息，即
    表示證人廖金鐘是未扣除利息28萬3800元乃而匯款473萬元
    ，衡情，證人廖金鐘出借予聲請人之利息高達月息6分，年
    息即72%，豈會不先扣除月息再放款，證人廖金鐘證述其未
    扣除月息悉數匯款乙節違背經驗法則，委無足採。
　㈡關於偵查卷第28頁473萬元之2張借據，均無聲請人之簽名，
    復無證人廖金鐘匯款473萬元予聲請人之記錄，且證人廖金
    鐘係謹慎小心之人，其出借款項予聲請人時，均要求書立借
    款憑證與本票，然全卷均無票面金額為473萬元之本票，再
    佐以同卷第23頁至27頁5張借據，聲請人親自之簽名，與第2
    8頁最左邊被偽簽之黃信舜三字筆跡迥異，一目了然，足證
    上開第28頁最左邊之借據，係證人廖金鐘臨訟偽造，原審不
    查，將473萬列為聲請人詐騙金額，容有未洽，前開偵字第2
    8頁之借據既係偽造，證人廖金鐘之證詞為虛偽，本案自具
    再審理由。
　㈢證人廖金鐘於警詢證述之情節與匯款紀錄不符，且其證述未
    扣除月息悉數匯出本金乙節有違常情，可證證人廖金鐘上開
    證詞為虛偽，本案符合再審要件。是原確定判決有上開違誤
    之處，聲請人爰依刑事訴訟法第420條第1項第2款聲請再審
    ，另請通知聲請人到場，以期適法等語。
二、按「有罪之判決確定後，有下列情形之一者，為受判決人之
    利益，得聲請再審：一、原判決所憑之證物已證明其為偽造
    或變造者。二、原判決所憑之證言、鑑定或通譯已證明其為
    虛偽者。」、「前項第一款至第三款及第五款情形之證明，
    以經判決確定，或其刑事訴訟不能開始或續行非因證據不足
    者為限，得聲請再審」，刑事訴訟法第420條第1項第1款、
    第2款、第2項分別定有明文。又按刑事訴訟法第420條第1項
    第2款所定原確定判決所憑之證言為虛偽，作為提起再審聲
    請之原因者，如未提出證人經判決確定為偽證，或其刑事訴
    訟之不能開始、續行非因證據不足之證明者，即應以裁定駁
    回其再審之聲請（最高法院111年度台抗字第192號刑事裁定
    要旨參照）。
三、經查：
　㈠原確定判決（本院106年度上易字第1704號）依憑證人黃瑞堂
    、許仟又、廖金鐘、郭林幸美之證述、相關之帳戶交易明細
    資料、匯款資料、借據、本票、匯款單據、存款憑條、借款
    收據、契約書、借款單等證據資料，因而認聲請人所為犯詐
    欺取財罪，業已詳述其取捨證據及論斷之基礎，且對證人廖
    金鐘等之陳述何部分可採、何部分不可採、對聲請人之辯解
    何以不予採信，均已說明理由，有該判決書在卷可稽，核乃
    法院依憑論理法則及經驗法則，本其自由心證對證據予以取
    捨及判斷所為之結果，係屬其職權之適當行使，並無違背經
    驗法則或論理法則等違法不當情事。
　㈡聲請意旨以原判決所憑證人廖金鐘之證言已證明為虛偽及偵
    查卷第28頁473萬元借據為偽造為由聲請再審。經查，聲請
    人先前以該借據為證人廖金鐘偽造為由提起告訴，經臺灣新
    竹地方檢察署檢察官以109年度偵字第4566號為不起訴處分
    ，聲請人聲請再議後，經臺灣高等檢察署109年度上聲議字
    第5756號處分書駁回再議確定，有前揭處分書在卷可稽，故
    聲請意旨所稱之借據為偽造，自無經判決確定之情形。又觀
    諸廖金鐘之前案紀錄表，證人廖金鐘亦無因偽造文書、偽證
    而遭判刑之情形。本件既無聲請人所稱證人廖金鐘為偽證或
    上開借據係偽造之確定判決，聲請人亦未能提出其刑事訴訟
    之不能開始、續行非因證據不足之證明，僅泛稱有上開再審
    事由存在，未合於刑事訴訟法第420條第2項所定依同法第42
    0條第1項第1款、第2款得提起再審之規定，參諸前揭裁定要
    旨，應認本案聲請再審之程序違背規定，且無從補正，應予
    駁回。
四、按聲請再審之案件，除顯無必要者外，應通知聲請人及其代
    理人到場，並聽取檢察官及受判決人之意見，但無正當理由
    不到場，或陳明不願到場者，不在此限。前項本文所稱「顯
    無必要者」，係指聲請顯屬程序上不合法且無可補正或顯無
    理由而應逕予駁回，刑事訴訟法第429條之2、法院辦理刑事
    訴訟案件應行注意事項第177條之4分別定有明文。本件再審
    聲請既有前揭程序違背規定之處，應逕予駁回，業如前述，
    故本院認已無通知聲請人到場表示意見之必要，附此敘明。
據上論斷，依刑事訴訟法第433條前段，裁定如主文。
中　　華　　民　　國　　111 　年　　10　　月　　20　　日
                  刑事第十六庭  審判長法　官 劉嶽承
                                      法　官 廖紋妤
                                      法　官 王耀興
以上正本證明與原本無異。
不得抗告。
                                      書記官 蘇佳賢
中　　華　　民　　國　　111 　年　　10　　月　　20　　日